臺灣基隆地方法院刑事判決　　　　　　 100年度簡上字第42號
上　訴　人　臺灣基隆地方法院檢察署檢察官
被　　　告　方慶順
選任辯護人　林火炎律師
　　　　　　葛睿麟律師
上列上訴人因被告犯竊盜案件，不服本院100 年度基簡字第46號
中華民國100年1月13日第一審簡易判決（起訴案號：臺灣基隆地
方法院檢察署99年度偵字第5681號），提起上訴，本院管轄之第
二審合議庭判決如下：
    主  文
原判決撤銷。
方慶順共同攜帶兇器竊盜，處有期徒刑陸月，如易科罰金，以新
臺幣壹仟元折算壹日。扣案之頭戴式照明燈壹具沒收。
    事  實
一、方慶順因貪圖利益，與真實姓名不詳綽號「阿發」之成年男
    子共同基於意圖為自己不法所有之竊盜犯意，於民國99年11
    月28日清晨，持鳥袋、鳥網、塑膠袋、頭戴式照明燈及客觀
    上可為兇器使用之鋸子1 支，共同至新北市平溪區火燒寮山
    區內，架設鳥網，使鴿主吳坤連所放飛之賽鴿6 隻於訓練飛
    行途中因行經該處而落入鳥網，其等以此方式竊取前述賽鴿
    6 隻得手。嗣於同日上午9 時許，適有北海聯合賽鴿協會之
    掃網組組長沈燈霖在上述山區巡邏，發現上情，並報警處理
    ，員警至現場處理時，當場查獲方慶順，「阿發」則趁隙逃
    逸，員警並扣得賽鴿6 隻（已發還予吳坤連）、鳥袋4 個、
    鳥網1 件、塑膠袋1 個、行動電話1 具（內含門號00000000
    00號晶片卡1 枚）、頭戴式照明燈1 具及鋸子1 支。
二、案經新北市政府警察局瑞芳分局報請臺灣基隆地方法院檢察
    署檢察官偵查起訴，原審改以簡易判決處刑。
    理  由
一、證據能力之認定：
    以下所引用之證據，上訴人、被告方慶順及辯護人於本案言
    詞辯論終結前，並未爭執其證據能力，本院審酌前開證據之
    作成或取得之狀況，並無非法或不當取證之情事，且亦無顯
    不可信之情況，復經本院於審判期日就上開證據依法進行調
    查、辯論，自應認均具有證據能力，合先敘明。
二、上揭犯罪事實，業據被告於原審起訴移審之訊問程序、本院
    準備程序及審理程序中坦承不諱，且有證人沈燈霖於警詢及
    偵訊中、證人吳坤連於偵訊中均證述綦詳，並有贓物認領保
    管單1 紙、照片46張在卷可稽，及鳥袋4 個、鳥網1 件、塑
    膠袋1 個、行動電話1 具（內含門號0000000000號晶片卡 1
    枚）、頭戴式照明燈1 具及鋸子1 支扣案可憑。被告雖於警
    詢、偵訊、本院審理程序之初供稱：伊抓賽鴿係欲據為己有
    作為種鴿進行育種，以便日後參賽之用云云，惟本院進一步
    提出「架網捕獲之賽鴿歸被告所有，則阿發參與犯案有何利
    益可言」之質疑後，被告隨即改稱：之前陳述不實，實情是
    阿發表示每抓到一隻賽鴿會給伊新臺幣五百元，伊不知道抓
    到之鴿子阿發欲如何處理云云，關於其與「阿發」之間獲利
    如何分配一節，前後供述顯然有異，且就其所辯不知嗣後將
    如何處理賽鴿一節，所述亦與常情不符。本案雖因「阿發」
    逃逸而無法究明上情，然被告與「阿發」係共同以架網補鴿
    之方式，破壞鴿主吳坤連對於賽鴿之持有支配關係，且建立
    自己對於賽鴿之持有支配關係，其等所為仍屬竊盜行為，被
    告就上述獲利如何分配一節雖有供詞反覆之情形，然尚不影
    響本案犯罪事實之認定。綜上所述，本案事證明確，被告之
    犯行足堪認定。
三、按刑法第321 條第1 項第3 款之攜帶兇器竊盜罪，係以行為
    人攜帶兇器竊盜為其加重條件，此所謂兇器，其種類並無限
    制，凡客觀上足對人之生命、身體、安全構成威脅，具有危
    險性之兇器均屬之，且祇須行竊時攜帶此種具有危險性之兇
    器為已足，並不以攜帶之初有行兇之意圖為必要（最高法院
    79年臺上字第5253號判例意旨參照）。查扣案之鋸子係金屬
    質地，有卷附照片足參，客觀上足以對人之生命、身體、安
    全構成威脅，具有危險性，顯屬兇器無誤。而被告行為後，
    刑法第321 條規定業經總統以100 年1 月26日華總一義字第
    10000015561 號令修正公布，並於同日起生效施行。經比較
    修正前後刑法第321 條之內容，均於該條文第1 項第3 款處
    罰攜帶兇器竊盜之行為，關於法定刑度部分，修正前條文為
    「處6 月以上5 年以下有期徒刑」，修正後條文則為「處 6
    月以上，5 年以下有期徒刑，得併科新臺幣10萬元以下罰金
    」，兩相比較之下，顯然修正後之條文另增加得併科罰金之
    規定，較不利於行為人，是應依刑法第2 條第1 項前段之規
    定，適用被告行為時之法律，即修正前之刑法第321 條。是
    以，核被告所為，係犯修正前刑法第321 條第1 項第3 款之
    攜帶兇器竊盜罪。被告與「阿發」之間互有犯意聯絡及行為
    分擔，為共同正犯。原審對被告為論罪科刑判決，判處被告
    有期徒刑6 月，如易科罰金，以新臺幣1000元折算1 日，緩
    刑2 年，扣案之頭戴式照明燈1 具沒收，固非無見。惟比較
    被告歷次供述內容可知，被告直至本院審理程序中仍有供詞
    反覆避重就輕之情形，難認其自白係出於誠懇之態度，亦難
    認其確已自省悔悟而無再犯之虞。原審以被告係因生計困難
    而為本案犯行，被害人吳坤連於偵查中表示不欲提出告訴之
    意，及被告於偵查中遭羈押1 月餘等情，對被告諭知緩刑 2
    年，尚有未當。檢察官以上開原因提起上訴，指摘原審判決
    量刑過輕，即屬有據，應由本院予以撤銷改判。爰審酌被告
    於本案前並無任何前科紀錄，有臺灣高等法院被告前案紀錄
    表在卷可參，其不思循正當途徑獲取生活所需，反而以竊盜
    方式希冀不勞而獲，法紀觀念顯有偏差，然犯後坦承攜帶兇
    器竊盜之犯行，且竊得之賽鴿6 隻已物歸原主，所生危害尚
    非嚴重，被害人吳坤連因領回賽鴿而表示無提出告訴之意（
    其僅表示不欲提出告訴，且日後不欲再到庭，並無明示宥恕
    之意），及被告於本案發生至今未曾向被害人吳坤連道歉或
    給付合理賠償等一切情狀，量處如主文所示之刑，併諭知易
    科罰金之折算標準，且不予宣告緩刑，以資懲儆。扣案之鳥
    袋4 個、鳥網1 件、塑膠袋1 個、行動電話1 具（內含門號
    0000000000號晶片卡1 枚）、頭戴式照明燈1 具及鋸子1 支
    ，被告供稱：上開物品僅頭戴式照明燈係伊所有，其餘物品
    均為「阿發」提供，伊不確定是否為「阿發」所有等語；是
    以，前揭頭戴式照明燈1 具應屬被告所有供本案犯罪所用之
    物，爰依刑法第38條第1 項第2 款規定宣告沒收；至於上開
    鳥袋、鳥網、塑膠袋、行動電話（內含晶片卡）、鋸子等物
    ，卷內並無積極證據足資認定確屬共同正犯「阿發」所有，
    又非違禁物，本院無從宣告沒收，附此敘明。
據上論斷，應依刑事訴訟法第455 條之1 第1 項、第3 項、第36
9 條第1 項前段、第299 條第1 項前段，刑法第2 條第1 項前段
、（100 年1 月26日修正前）刑法第321 條第1 項第3 款、第41
條第1 項前段、第38條第1 項第2 款，判決如主文。
本案經檢察官陳佳宏到庭執行職務。
中    華    民    國   100    年    5     月    3     日
                  刑事第三庭  審判長法  官  陳志祥
                                    法  官  邰婉玲
                                    法  官  張婷妮
以上正本證明與原本無異。
本件判決不得上訴。
中    華    民    國   100    年    5     月    3     日
                                    書記官  連懿婷
附錄本案論罪科刑法條
（100年1月26日修正前）中華民國刑法第321條第1項第3款
犯竊盜罪而有左列情形之一者，處6 月以上、5 年以下有期徒刑
：
三、攜帶兇器而犯之者。